臺灣高等法院刑事判決
                                  108年度交上易字第366號
上  訴  人
即  被  告  陳正建


上列上訴人即被告因公共危險案件，不服臺灣臺北地方法院108
年度審交易字第498 號，中華民國108 年7 月26日第一審判決（
起訴案號：臺灣臺北地方檢察署108 年度偵字第14486 號），提
起上訴，本院判決如下：
    主  文
原判決撤銷。
陳正建駕駛動力交通工具而有吐氣所含酒精濃度達每公升零點二
五毫克以上情形，累犯，處有期徒刑捌月，併科罰金新臺幣拾萬
元，罰金如易服勞役，以新臺幣壹仟元折算壹日。
    事  實
一、陳正建明知飲酒後不得駕駛動力交通工具，於民國108 年6
    月3 日上午10時許，在臺北市萬華區北農果菜市場內某處，
    飲用啤酒約2 瓶後，明知已達不能安全駕駛動力交通工具之
    狀態，雖有稍事休息，惟其吐氣所含酒精濃度仍達每公升0.
    25毫克以上，猶於同日下午2 時20分許，自該處駕駛車牌號
    碼0000-00 號自用小客車上路，嗣於同日下午2 時32分許，
    途經臺北市大安區建國南路與辛亥路交岔路口為警攔檢盤查
    ，測得其吐氣所含酒精濃度達每公升0.50毫克，因而查悉上
    情。
二、案經臺北市政府警察局大安分局報告臺灣臺北地方檢察署檢
    察官偵查起訴。
    理  由
一、證據能力：
    本院以下援引之非供述證據資料，並無證據證明係公務員違
    背法定程序所取得，檢察官、上訴人即被告陳正建（下稱被
    告）於本院準備程序、審理時均未爭執證據能力（見本院卷
    第57頁、第72頁至第74頁），迄本案言詞辯論終結前，亦未
    就各項證據之證據能力聲明異議，經審酌本案並無違反法定
    程序取得之情形，且與本案待證事實間具有相當之關聯性，
    復經原審、本院於審理時逐一提示予檢察官、被告表示意見
    ，依法進行證據之調查、辯論，認以之為本案證據並無不當
    ，皆具有證據能力而得採為判決之基礎。
二、前揭犯罪事實，迭據被告於警詢、偵訊、原審、本院準備程
    序及審理時供承不諱（見偵卷第12頁至第13頁、第51頁至第
    52頁，原審卷第32頁、第36頁，本院卷第56頁、第75頁），
    並有臺北市政府警察局舉發違反道路交通管理事件通知單影
    本、酒精測定紀錄表、臺北市政府警察局吐氣酒精濃度檢測
    暨拒測法律效果確認單、財團法人工業技術研究院呼氣酒精
    測試器檢定合格證書在卷足憑（見偵卷第15頁、第17頁、第
    21頁）。從而，被告前開所為任意性之自白，既有上開各項
    證據足資佐證，核與事實相符，可以採信。準此，被告於上
    揭時、地飲酒後駕駛動力交通工具行駛於道路上，經警方攔
    查後，以經檢定合格之呼氣酒精測試器檢驗結果，確認其呼
    氣酒精濃度為每公升0.50毫克等行為，該當刑法第185 條之
    3 第1 項第1 款之不能安全駕駛動力交通工具罪。綜上，本
    件事證明確，被告犯行堪以認定，應依法論科。
三、論罪：
（一）被告行為後，刑法第185 條之3 於108 年6 月19日經總統
      華總一義字第10800061131 號令修正公布施行。比較修正
      前、後條文，第185 條之3 第1 、2 項之條文並未修正變
      動，而新增第3 項「曾犯本條或陸海空軍刑法第54條之罪
      ，經有罪判決確定或經緩起訴處分確定，於5 年內再犯第
      1 項之罪因而致人於死者，處無期徒刑或5 年以上有期徒
      刑；致重傷者，處3 年以上10年以下有期徒刑。」之規定
      。然本件被告並無符合新增訂第3 項即於5 年內再犯因而
      致人於死或致重傷，而應加重其刑之情形，其應依上開條
      文第1 項第1 款規定處罰，是本案涉及被告犯罪罪名及刑
      罰效果部分，實無修正，自無依刑法第2 條第1 項規定比
      較適用新舊法之問題，應直接適用修正後（即現行）之法
      律，先予敘明。
（二）核被告所為，係犯刑法第185 條之3 第1 項第1 款之駕駛
      動力交通工具而有吐氣所含酒精濃度達每公升0.25毫克以
      上情形之公共危險罪。
（三）查被告前於104 年間因酒後駕車公共危險案件，經原審法
      院以104 年度審交易字第798 號判決判處有期徒刑6 月，
      併科罰金新臺幣（下同）20萬元，嗣由本院以104 年度交
      上易字第470 號判決駁回上訴確定，於106 年3 月18日執
      行完畢；又於106 年間因酒後駕車公共危險案件，經同院
      以106 年度審交易字第362 號判決判處有期徒刑7 月確定
      ，甫於107 年7 月2 日執行完畢等情，有本院被告前案紀
      錄表在卷可考（見本院卷第38頁至第39頁），其受有期徒
      刑執行完畢後，5 年以內故意再犯本件有期徒刑以上之罪
      ，合於刑法第47條第1 項規定，應屬累犯。又依108 年2
      月22日公布之司法院大法官解釋釋字第775 號解釋文意旨
      ，有關刑法第47條第1 項規定累犯加重本刑部分，尚不生
      違反憲法一行為不二罰原則之問題，惟該號解釋文認定：
      「不分情節，基於累犯者有其特別惡性及對刑罰反應力薄
      弱等立法理由，一律加重最低本刑，於不符合刑法第59條
      所定要件之情形下，致生行為人所受之刑罰超過其所應負
      擔罪責之個案，其人身自由因此遭受過苛之侵害部分，對
      人民受憲法第8 條保障之人身自由所為限制，不符憲法罪
      刑相當原則，牴觸憲法第23條比例原則。於此範圍內，有
      關機關應自本解釋公布之日起2 年內，依本解釋意旨修正
      之。於修正前，為避免發生上述罪刑不相當之情形，法院
      就該個案應依本解釋意旨，裁量是否加重最低本刑」等語
      。是本院參酌上開解釋意旨，審酌被告前已因酒後不能安
      全駕駛案件，經法院判處罪刑確定並執行完畢，已如前述
      ，本應產生警惕作用，嚴加控管自我行為，被告卻故意再
      犯與前案罪名相同之本件不能安全駕駛罪，且係前案執行
      完畢未久即再度犯案，足見其有一定特別之惡性，對於刑
      罰之反應力顯較薄弱，且就被告所犯之刑法第185 條之3
      第1 項第1 款之罪最低本刑予以加重，尚不致使被告所受
      之刑罰超過其所應負擔之罪責，或造成對其人身自由過苛
      之侵害，自仍有加重法定最低本刑之必要，爰予加重其最
      低本刑。
四、撤銷改判之理由：
（一）原審以被告犯罪事證明確，予以論罪科刑，固非無見。惟
      按刑事審判旨在實現刑罰權分配之正義，故事實審法院對
      於被告之量刑，應符合比例、平等及罪刑相當原則，使輕
      重得宜，罰當其罪；量刑之輕重，固屬事實審法院得依職
      權自由裁量之事項，惟仍應受比例原則及公平原則之限制
      ，以符罪刑相當之原則，否則其判決即非適法（最高法院
      96年台上字第7448號、99年台上字第4568號判決意旨參見
      ）。所稱之比例原則，指行使此項職權判斷時，須符合客
      觀上之適當性、相當性與必要性之價值要求，不得逾越此
      等特性之程度，用以維護其均衡；而所謂平等原則，非指
      一律齊頭之平等待遇，應從實質上加以客觀判斷，倘條件
      有別，應本乎正義理念，分別適度量處，禁止恣意為之。
      申言之，刑事罪責固具有個別性，縱屬相類似案件，因個
      案情節及法院所為裁量結果各有不同，當然不能逕執他案
      據為本案量刑之準據，但有期徒刑之科處，不僅在於懲罰
      犯罪行為，更重在矯治犯罪行為人、提升其規範意識，及
      回復社會對於法律規範之信賴，是屢犯相同類型之罪者，
      倘一律機械性遞增宣告刑，將造成責任非難效果重複滿足
      、邊際效應遞減之不當結果；故應以行為人之責任為基礎
      ，依刑法第57條各款規定，就個別犯罪之動機、手段、態
      樣、情節、所生危害，暨行為人之品性、素行、智識、家
      庭經濟、生活狀況、犯後態度等一切情狀，而為斟酌考量
      ，並妥適量刑。不同之被告犯相同之犯罪，各該案件之法
      院於審理時，本應參酌前述諸多量刑原則，本於職權而為
      裁量，然若某一個案法院對被告之量刑，較其他犯罪情節
      、犯罪內涵均相同或近似之個案，發生特別偏重之情形，
      復未說明其量刑之依據與考量者，自難謂非屬量刑恣意不
      當，或與平等原則無所違背。查被告前因犯酒後駕車公共
      危險案件，①於102 年間經原審法院以102 年度交簡字第3
      34 號、第1090號簡易判決分別判處拘役20日、罰金70,00
      0元確定、②於103 年間經同院以103 年度審交簡字第154 
      號簡易判決判處有期徒刑3 月、③於104 年間經同院以104
       年度審交易字第798 號判決判處有期徒刑6 月，併科罰
      金20萬元，由本院以104 年度交上易字第470 號判決駁回
      上訴確定；④於106 年間經同院以106 年度審交易字第362
       號判決判處有期徒刑7 月確定，均經執行完畢等情，有
      本院被告前案紀錄表附卷可稽（見本院卷第36頁至第39頁
      ），本次犯行係屬累犯，縱應依刑法第47條第1 項規定加
      重其刑，其加重程度與範圍亦應有相當限制，前案情形亦
      僅為素行之一環，並非決定量刑之絕對因子，尤不應作為
      機械性遞增宣告刑之基礎，原審將此次刑度由前次判決之
      有期徒刑7 月提升至有期徒刑1 年併科罰金20萬元，已屬
      大幅調高刑度；參以本件被告飲酒後已休息約4 小時後始
      駕車上路，未肇事即為警查獲，對公眾危險之危害程度相
      對較低，亦應一併作為量刑之考量。是以被告犯罪侵害法
      益之程度、犯罪手法、前科素行等節以觀，原審就被告本
      件犯行遽予宣告有期徒刑1 年併科罰金20萬元，就個案情
      節而言，稍嫌過重，復未說明其量刑時有何特殊之依據或
      考量，是被告提起上訴，指摘原審量刑過重，請求從輕量
      刑等語，為有理由，應由本院本院將原判決予以撤銷改判
      。
（二）爰以行為人之責任為基礎，審酌被告前已有酒後駕車之公
      共危險前科紀錄（詳如前述），應知飲酒後駕車，容易造
      成駕駛人注意能力減低，危及道路交通往來安全，且有關
      酒後禁止駕車之觀念，多年來早已透過政令宣導及各類媒
      體廣為宣傳使各界週知，其卻未能警惕、悔悟，再度於本
      案飲用酒類後，僅稍事休息而未待體內酒精濃度消退，即
      駕駛車輛行駛於道路，罔顧其他用路人之生命、身體安全
      ，其義務違反情節與可非難性非輕，所為殊值非難；參以
      被告自始坦承犯行、深表悔悟之犯罪後態度、駕駛之動力
      交通工具為自用小客貨車、為工作送貨而駕車之犯罪動機
      、目的、自稱高中畢業之智識程度、尚有3 名子女須扶養
      、家庭經濟狀況貧寒、具臺北市低收入戶資格等生活狀況
      、本案之犯罪情節、所為對公眾及自身所生損害程度等一
      切情狀，爰量處如主文第2 項所示之刑，並就罰金部分諭
      知如易服勞役以1,000 元折算1 日之折算標準，期使被告
      能知所反省，重新復歸於正常社會，以資懲儆。
據上論斷，應依刑事訴訟法第369條第1項前段、第364條、第299
條第1 項前段，刑法第185 條之3 第1 項第1 款、第47條第1 項
、第42條第3項，刑法施行法第1 條之1 第1 項，判決如主文。
本案經檢察官張書華提起公訴，檢察官蘇佩鈺到庭執行職務。
中    華    民    國   108    年    12    月    17    日
                  刑事第十八庭  審判長法  官   吳炳桂
                                      法  官   黃紹紘
                                      法  官   何俏美
以上正本證明與原本無異。
不得上訴。
                                      書記官   吳芝嘉
中    華    民    國   108    年    12    月    17    日
附錄本案論罪科刑法條全文
中華民國刑法第185條之3：
駕駛動力交通工具而有下列情形之一者，處二年以下有期徒刑，
得併科二十萬元以下罰金：
一、吐氣所含酒精濃度達每公升零點二五毫克或血液中酒精濃度
    達百分之零點零五以上。
二、有前款以外之其他情事足認服用酒類或其他相類之物，致不
    能安全駕駛。
三、服用毒品、麻醉藥品或其他相類之物，致不能安全駕駛。因
    而致人於死者，處三年以上十年以下有期徒刑；致重傷者，
    處一年以上七年以下有期徒刑。
曾犯本條或陸海空軍刑法第五十四條之罪，經有罪判決確定或經
緩起訴處分確定，於五年內再犯第一項之罪因而致人於死者，處
無期徒刑或五年以上有期徒刑；致重傷者，處三年以上十年以下
有期徒刑。